【裁判字號】    97,家抗,15
【裁判日期】    970917
【裁判案由】    聲明繼承
【裁判全文】
臺灣花蓮地方法院民事裁定          97年度家抗字第15號
抗  告  人  甲○○
代  理  人  丙○○
上列聲請人聲明繼承被繼承人乙○○遺產事件，經本院原審於97
年4月30日以96年度聲繼承字第50號民事裁定駁回，抗告人不服
提起抗告，本院裁定如下：
    主  文
原裁定廢棄。
抗告人所為繼承被繼承人乙○○遺產之聲明准予備查。
聲請程序費用新台幣壹仟元及抗告程序費用壹仟元，由抗告人負
擔。
   理  由
一、按抗告法院認抗告為有理由者，應廢棄原裁定，自為裁定，
    必要時得命原法院或審判長更為裁定，非訟事件法第46條準
    用民事訴訟法第436條之1第3項準用第492條第2項定有明文
    。次按大陸地區人民繼承臺灣地區人民之遺產，應於繼承開
    始起三年內以書面向被繼承人住所地之法院為繼承之表示，
    逾期視為拋棄其繼承權，臺灣地區與大陸地區人民關係條例
    第66條第1項定有明文。
二、抗告人抗告意旨略以：乙○○生前長住宜蘭市數十年，兩岸
    開放後，曾二度回大陸，第一次為民國（下同）76年左右，
    第二次大約在84年左右，如大陸無親人不會二度至大陸；又
    乙○○長期數十年住宜蘭市，在十年前宜蘭縣榮民服務處有
    固定探問並交待大陸親人之情，並提出書信5封、照片二幀
    等為據，提起本件抗告，並聲明如主文所示。
三、經查：(1)抗告人提出郵戳日期89年5月24日具名乙○○之書
    信，其信封記載「260 台灣省宜蘭縣宜蘭市○○路復國巷
    43號乙○○」，核與被繼承人乙○○之戶籍謄本記事欄所載
    原住地相同，有戶籍謄本及信函各1紙在卷（見原審卷宗第8
    頁、本院卷第31頁）；且該信函內容記載被繼承人乙○○1
    年前搬入花蓮榮譽之家，因不習慣再度搬家之情，亦與花蓮
    榮家榮民基本資料之詳細異動資料記載之情相符（見原審卷
    第68頁），自可信確為被繼承人乙○○所書寫。(2)又抗告人
    提出屬名為乙○○之信函暨其信封，信函載明：「已於8月
    25日下午六時安抵目的地」之語，核與入出境資料1998/08/
    25相符，有內政部入出國及移民署97年6月13日函及信函各1
    在卷可憑（本院卷第27頁、32頁），而上揭信函之稱謂均為
    ：「二仂吾弟」，可知抗告人與乙○○間以兄弟相稱往來書
    信之事實可信為真正情；(3)再抗告人所提出照片2幀，比對
    花蓮榮譽國民之家所留存被繼承人所留存的照片2幀神韻相
    似（見原審卷第69頁、第71頁、本院卷第29頁）。綜上諸情
    ，抗告人主張為被繼承人乙○○之弟可信為真實。
四、次查被繼承人乙○○係於94年1月26日死亡，生前未有配偶
    及子女（見原審卷宗第8頁、68頁），抗告人依民法第1138
    第1項第3款為法定繼承人，已依臺灣地區與大陸地區人民關
    係條例第66條第1項，於96年12月19日具狀向本院聲明繼承
    （見抗告人聲明繼承狀收文戳），未逾3年之法定期間，故
    抗告人聲明繼承即屬合法。原審裁定駁回抗告人之聲請，於
    法不合。從而，抗告意旨指摘原裁定不當，求予廢棄改判，
    為有理由，應予准許。爰予以廢棄原裁定，並改判如主文第
    2項所示。
五、據上論結，本件抗告為有理由，爰依非訟事件法第21條第1
    項前段，裁定如主文。
中    華    民    國    97    年    9     月    17    日
                  家事法庭      審判長法  官  陳淑媛
                                      法  官  沈士亮
                                      法  官  吳韻馨
上列正本證明與原本無異。
如對本裁定不服，應於送達後10日內，向本院提出抗告狀（應抄
附繕本）。
中    華    民    國    97    年    9     月    17    日
                                書記官  徐文彬


司法院資訊處製作；財團法人民間司法改革基金會備份。
